臺北高等行政法院判決
                                       99年度簡字第534號
原      告　國防部
代　表　人　高華柱（部長）住同上
訴訟代理人  簡宏明  律師
被      告　吳聖欽
          　李逸山
          　趙毓琳
上列當事人間返還公法上不當得利事件，原告提起行政訴訟。本
院判決如下：
    主  文
被告吳聖欽應給付原告新台幣（下同）柒仟陸佰柒拾貳元，暨自
99 年8月3 日起至清償日止，按年利率百分之五計算利息。
被告李逸山應給付原告柒仟陸佰柒拾貳元，暨自99年8 月5 日起
至清償日止，按年利率百分之五計算利息。
被告趙毓琳應給付原告捌仟貳佰貳拾元，暨自99年8 月5 日至清
償日止，按年利率百分之五計算利息。
原告其餘之訴駁回。
訴訟費用由被告三人平均負擔。
　　事實及理由
一、程序事項：
    本件因屬關於公法上財產關係之訴訟而涉訟，經調查發現其
    涉訟標的之金額為23,564元，係在40萬元以下，依行政訴訟
    法第229 條第1 項第3 款規定，應適用簡易程序，爰將本件
    改分簡字案辦理，本院並依同法第233 條第1 項規定，爰不
    經言詞辯論，逕行裁判。
二、事實概要：
    被告等人為高雄縣勵志村（下稱勵志村）之原眷戶，嗣勵志
    村改建為勵志新城，於民國（下同）95年完工，完工後原住
    眷戶得依其意願放棄承購改建住宅，領取輔助購宅款後搬遷
    。本件被告等人經原告審核後，即按被告等人之官階，依國
    軍老舊眷村改建條例第20條、第21條及國軍老舊眷村原眷戶
    申請於建築工程完工後領取輔助購宅款數額計算說明及標準
    ，核定輔助購宅坪型（即將官階級輔助購宅坪型為34坪、校
    官階級輔助購宅坪型為30坪、尉士官階級輔助購宅坪型為28
    坪），並依前揭核定之輔助購宅坪型計算輔助購宅款，由被
    告等人申領。本件原告原核定之輔助購宅款係（一）34坪型
    （將級）：3,570,952 元。（二）30坪型（校級）：3,150,
    840 元。（三）28坪型（尉士官級）：2,940,784 元，被告
    等均已申領完畢。嗣審計部97年度至原告處駐審時，發現原
    告對勵志村改建基地完工價輔助購宅款計算錯誤，將住宅坪
    型總和69,200平方公尺誤植為69,020平方公尺，導致將級溢
    發9,31 6元、校級溢發8,220 元、尉士官級溢發7,672 元，
    遂糾正原告應依規定將溢發金額追繳入庫。原告遂以97年5
    月21日國政眷服字第097006281 號令通令相關單位修正各階
    級之輔助購宅款即（一）將級（34坪型）：3,561,636 元。
    （二）校級（30坪型）：3,142,620 元。（三）尉士官級（
    28坪型）：2,933,112 元，並以97年6 月10日國政眷服字第
    0970007205 號函通知勵志村改建基地領取完工價輔助購宅
    款眷戶繳回溢領之購宅輔助款，即將級溢發9,316 元、校級
    溢發8,22 0元、尉士官級溢發7,672 元。然若干承購戶於原
    告發函後，仍未繳回，原告乃於98年7 月8 日以國政眷服字
    第0980009297號函再度促渠等繳回，惟被告等人迄今仍未繳
    回。遂向本院提起本件行政訴訟。
三、原告訴稱：
  (1)依行政程序法第117 條、第127 條規定可知，因行政處分而
    受領之給付，若受領依據之行政處分遭撤銷而溯及失效者，
    因原受領之法律上原因已不存在，故原受領之給付即成為公
    法上不當得利，原給付機關自得請求返還。
  (2)查本件坪型總和，依改建基地完工房地總價決算表所示，確
    為69,200平方公尺（計算式：34×730 ＋30×1130＋28×35
    2 ＋26×24＝69,200），然因原告誤植為69,020平方公尺，
    導致以坪型總和為計算基準之每一單位坪型住宅房地總價（
    計算式：每一單位坪型住宅房地總價為配售住宅之房地總成
    本÷坪型總和）出現錯誤，進而使得以每一單位坪型住宅房
    地總價計算之輔助購宅款（按各階輔助購宅款為每一單位坪
    型住宅房地總價×各階輔助購宅坪型）發生錯誤。原告發現
    錯誤後，業於97年6 月10日以國政眷服字第0970007205號函
    撤銷原處分，修正各階級輔助購宅款並同時命原眷戶繳回。
    職故，本件原告既已就被告等人溢領部分撤銷原處分並令繳
    回，被告等溢領之部分（被告趙毓琳為校級溢發8,220 元、
    被告吳聖欽、李逸山為尉士官級溢發7,672 元），當屬公法
    上之不當得利。
  (3)綜上，爰依公法上不當得利之法律關係，提起給付訴訟。因
    而聲明：「（一）被告吳聖欽應給付原告7,672 元暨自起訴
    狀繕本送達之日起至清償日止，按年利率百分之五計算利息
    ；（二）被告李逸山應給付原告7,672 元暨自起訴狀繕本送
    達之日起至清償日止，按年利率百分之五計算利息；（三）
    被告趙毓琳應給付原告8,220 元暨自起訴狀繕本送達之日起
    至清償日止，按年利率百分之五計算利息；（四）訴訟費用
    由被告負擔」。
四、被告抗辯：
    被告等人則經本院合法通知，均未提出書狀作任何聲明及答
    辯。
五、得心證之理由：
  (1)本件屬於眷村改建原眷戶領取完工部助購宅款之爭執，經查
    改建基地完工房地總價決算表所示，確實為69,200平方公尺
    （即34×730 ＋30×1130＋28×352 ＋26×24＝69,200），
    但因原告誤植為69,020平方公尺，導致以坪型總和為計算基
    準之每一單位坪型住宅房地總價（計算式：每一單位坪型住
    宅房地總價為配售住宅之房地總成本÷坪型總和）出現錯誤
    ，而導致以每一單位坪型住宅房地總價計算之輔助購宅款（
    按各階輔助購宅款為每一單位坪型住宅房地總價×各階輔助
    購宅坪型）發生錯誤。可見原眷戶領取之完工輔助購宅款，
    均有溢領情事。
  (2)原告發現錯誤後，已於97年6 月10日以國政眷服字第097000
    7205號函撤銷原處分，修正各階級輔助購宅款並同時命原眷
    戶繳回（附於影印卷p-26）。故本件原告既已就被告等人溢
    領部分撤銷原處分並令繳回，被告等溢領之部分（被告趙毓
    琳為校級溢發8,220 元、被告吳聖欽、李逸山為尉士官級溢
    發7,672 元），當屬公法上之不當得利。而依行政程序法第
    117 條、第127 條規定可知，因行政處分而受領之給付，若
    受領依據之行政處分遭撤銷而溯及失效者，因原受領之法律
    上原因已不存在，故原受領之給付即成為公法上不當得利，
    原告請求返還，自屬有據。
  (3)然而，原告主張之遲延利息「自起訴狀繕本送達之日起至清
    償日止，按年利率百分之五計算利息」，就民法第120 條第
    2 項「以日、星期、月或年定期間者，其始日不算入」而言
    ，原告既主張以年利率計算，起訴狀繕本送達之日為始日，
    依法其始日不算入，應自起訴狀繕本送達之翌日起算（各被
    告之起算日如主文所示），原告請求多算一日部份，當予駁
    回。但駁回部份，僅為原告聲明之極小部分，訴訟費用仍由
    被告負擔，且各被告間基礎爭執相同，金額相距不遠，訴訟
    費用仍由各被告平均負擔。
六、據上論結，本件原告之訴為一部有理由、一部無理由，爰依
    行政訴訟法第233 條第1 項、第104 條、民事訴訟法第79條
    、第85條，判決如主文。
中　　華　　民　　國　　100 　　年　　1 　　月　 31 　日
         　　　　　　　　臺北高等行政法院第七庭
                            　 　法  官　陳心弘
上為正本係照原本作成。
本件以訴訟事件所涉及之法律見解具有原則性者為限，始得於本
判決送達後20日內向本院提出上訴狀並表明上訴理由，如已於本
判決宣示後送達前提起上訴者，應於判決送達後20日內補具上訴
理由（均按他造人數附繕本），且經最高行政法院許可後方得上
訴。
中　　華　　民　　國　　100　 年　　1　　 月　　31　　日
    　　　　　　　　　　　　　　　書記官  鄭聚恩